---
title: "Distribuciones de frecuencias"
subtitle: "Tablas y Gráficas"
date: today 
author: 
  - name: Cristian Cerquera Williams <br> David Mauricio Garzón Florez 
    affiliation: Universidad del Tolima
    affiliation-url: https://www.ut.edu.co/
title-block-banner: "#B48900"
lang: es
# botón TAB
format: 
  html:
    toc: true #arma menu
    number-sections: true # numera secciones del menu
    code-fold: true #oculta el codigo
    code-summary: "Ver código" #leyenda para mostrar codigo
    html-math-method: katex
    smooth-scroll: true #protip, enlentece el scroll
    #link-external-icon: true # muestra iconos en los links
    link-external-newwindow: true #abre links en una pestaña nueva
    citations-hover: true # muestra citas
    footnotes-hover: true # muestra notas al pie
    theme: flatly
editor: visual
knitr:
  opts_chunk: 
    message: false
    warning: false
    fig.align: "centre"
bibliography: references.bib
---


```{=html}
<style type="text/css">
 .tab{ text-indent: 40px; }
 body{ font-size: 130%; }
body {text-align: justify}
</style>
```
# Paquetes a instalar

**install.packages("tidyverse")**

**install.packages("kableExtra")**

**install.packages("agricolae")**

**install.packages("RColorBrewer")**

# Activar paquetes

```{r}
library(tidyverse)
library(kableExtra)
library(agricolae)
library(RColorBrewer)
```

[@tidyverse; @kableExtra; @agricolae; @RColorBrewer]

Introducción: Las distribuciones de frecuencia son herramientas fundamentales en estadística y análisis de datos para organizar y resumir información. Nos permiten visualizar cuántas veces aparece cada valor diferente dentro de un conjunto de datos.

## Tipos de distribuciones de frecuencia

**Funcionamiento** Las distribuciones de frecuencia son herramientas fundamentales en estadística y análisis de datos para organizar y resumir información. Nos permiten visualizar cuántas veces aparece cada valor diferente dentro de un conjunto de datos.

**Funcionamiento** Imagine un conjunto de datos con las edades de los estudiantes en una clase. Una distribución de frecuencia agruparía estas edades, contando cuántos estudiantes pertenecen a cada grupo de edad.

Existen diversas formas de presentar una distribución de frecuencia:

-   Tablas: Listan los valores únicos y sus frecuencias correspondientes.

-   Gráficos: Representan visualmente la información, como histogramas, polígonos de frecuencia o diagramas de sectores.

**Utilidad**

Las distribuciones de frecuencia son versátiles y ofrecen múltiples beneficios:

-   Identificar patrones: Revelan si los datos se agrupan alrededor de ciertos valores o si existen valores atípicos.
-   Comparar grupos: Permiten comparar las distribuciones de frecuencia de distintos grupos para identificar diferencias significativas.
-   Comprender la forma de los datos: Observar si los datos son simétricos, sesgados o presentan otra forma particular.
-   Base para análisis adicionales: Sirven como punto de partida para calcular medidas de tendencia central (media, mediana, moda) y de dispersión (varianza, desviación estándar).

## Tipos de distribuciones de frecuencia

**Frecuencia absoluta(ni)**:

¿Qué es? Simplemente cuenta cuántas veces aparece un valor específico dentro del conjunto de datos. - Ejemplo: Si en una clase hay 5 estudiantes con 20 años, la frecuencia absoluta para la edad de 20 años es 5. - Utilidad: Nos da una idea clara de la popularidad de cada valor.

**Frecuencia relativa(hi)**:

-   ¿Qué es? Expresa la frecuencia absoluta como una proporción o porcentaje del total de datos. Se calcula dividiendo la frecuencia absoluta de un valor entre el número total de datos.

-   Ejemplo: Si hay 25 estudiantes en total, la frecuencia relativa para la edad de 20 años (con 5 estudiantes) sería 5/25 = 0.2 o 20%.

-   Utilidad: Permite comparar la frecuencia de valores entre diferentes conjuntos de datos, incluso si tienen tamaños distintos.

**Frecuencia absoluta acumulada(Ni)**:

-   ¿Qué es? Suma las frecuencias absolutas hasta un cierto punto. Es decir, nos dice cuántos valores son menores o iguales a un valor específico.

-   Ejemplo: Si las edades en la clase son 20, 21, 22 y 23, la frecuencia acumulada para la edad de 21 años sería la suma de las frecuencias de 20 y 21 años.

-   Utilidad: Ayuda a entender la distribución de los datos y a determinar cuántos valores se encuentran por debajo de cierto límite.

**Frecuencia relativa acumulada(Hi)**:

-   Qué es? Similar a la frecuencia absoluta acumulada, pero expresada como proporción o porcentaje. Se calcula dividiendo la frecuencia absoluta acumulada entre el número total de datos.

-   Ejemplo: Usando el ejemplo anterior, la frecuencia relativa acumulada para la edad de 21 años sería la proporción de estudiantes con 21 años o menos en relación al total de estudiantes.

-   Utilidad: Permite comparar la distribución de datos entre diferentes conjuntos y analizar la proporción de valores que se encuentran por debajo de cierto límite.

# Leer la base de datos

```{r}
BASE <-  read.table("Mascotas1.csv", sep = ";", header = TRUE)
```

## Mostrar las primeras filas

```{r}
head(BASE)
```

**Asignar las categorías a las variables cualitativas**

```{r}
BASE <- transform(BASE, Mascota=factor(Mascota, labels = c("Perro", "Gato", "Pájaro", "Pez", "Hámster", "Reptil")))

```

## Mostrar las primeras filas con transformaciones

```{r}
head(BASE)
```

## Tabla de frecuencia de la variable sexo

```{r}
FrecAbs1 <- table(BASE$Frecuencia)
FrecAbs1

FrecRel1 <- round(prop.table(FrecAbs1), 4)
FrecRel1

FrecRelP1 <- FrecRel1*100
FrecRelP1
```

### Concatenar las frecuencias

### Cambiar nombre de columnas de la tabla

### Presentar tabla con formato

## Cruce de variables cualitativas

# Gráficas

## Diagramas de barras en una sola fila

## Diagrama de sectores frecuencias absolutas

## Histograma a partir de datos agrupados
